臺灣臺中地方法院刑事判決　　　　　　　　　　　　九十二年度訴字第二五七一號
　　公　訴　人　臺灣臺中地方法院檢察署檢察官
　　被　　　告　丙○○
　　指定辯護人　本院公設辯護人甲○○
右列被告因偽造有價證券案件，經檢察官提起公訴（九十二年度偵字第一六四四四號
），本院判決如左：
    主      文
丙○○意圖供行使之用，而偽造有價證券，處有期徒刑壹年拾月。緩刑伍年。
於票據號碼ＡＥ0000000號、發票人為鴻竣營造有限公司、周國璋、付款人為
中華商業銀行台中分行之支票上，所偽造發票日為玖拾貳年捌月拾壹日、發票金額
為新台幣柒拾萬元整之部分沒收。
    事      實
一、丙○○於民國九十二年六月間某日，為調度資金，而向其朋友丁○○借用票據號
    碼ＡＥ0000000號、發票人為鴻竣營造有限公司、周國璋、付款人為中華
    商業銀行台中分行，其餘發票金額及發票日等票據必要記載事項未記載之支票一
    張，丁○○於交付支票前並明白告知丙○○，未經其同意或授權，不得擅自填寫
    發票日期及發票金額。詎丙○○於取得支票後，明知未取得丁○○之同意或授權
    ，竟意圖供行使之用，於九十二年六月二十五日，在台中縣烏日鄉○○路○段三
    四三號處，擅自在前開支票之發票日期欄上填載發票日為九十二年八月三十一日
    ，及於發票金額欄上填載金額為新台幣（下同）七十萬元，而偽造支票，並持以
    向不知情之他人調度資金而行使。嗣因丁○○於九十二年七月初屢向丙○○索討
    前開支票未果，發覺有異而查知上情，丙○○始於前開支票發票日屆至前，取回
    前開支票交還給丁○○。
二、案經台中市警察局第一分局報請臺灣臺中地方法院檢察署檢察官偵查起訴。
    理      由
一、訊據被告丙○○矢口否認右揭犯行，辯稱：其與丁○○係國詠國際實業有限公司
    的股東，彼此間有資金往來，在此之前曾向丁○○借三、四張票，都是由其填寫
    金額及日期，且都有兌現，系爭支票係乙○○找丁○○拿的，拿回來之後，其就
    直接將發票金額及發票日期填上去，其有詢問乙○○，乙○○說丁○○有同意其
    自行填寫金額及日期云云。然查：右揭事實，業據被告於警訊及偵查中自白不諱
    ，核與被害人丁○○於警詢及偵查中指訴之情節相符，並有系爭支票影本一份附
    於偵查卷可稽。且證人乙○○於本院審理時證稱：「丙○○是我的老闆」、「（
    九十二年六月的時候丙○○有無拜託你去找丁○○？）有的，去拿票」、「（你
    拿票的時候有無注意看票上的記載？）我沒有注意看」、「（你去找丁○○拿票
    的時候，丁○○有無說什麼？）他叫我跟丙○○講說如果有填寫的話要跟他講，
    當天我回公司已經要下班了，我並沒有碰到丙○○，所以我直接放在丙○○的辦
    公桌」、「（事後你有無跟丙○○提到丁○○要你陳述的話？）我沒有跟他提到
    」、「（本件借票的事情是丙○○直接跟丁○○聯繫？）是的」、「（丙○○向
    丁○○借票的經過你有無瞭解？）都是他們聯繫好，丙○○叫我去拿票的」等語
    ，足見被告向被害人丁○○借用支票之事宜係由其與被害人丁○○直接聯繫洽談
    ，證人乙○○並不知情，且被害人丁○○亦未授權或同意由被告填寫發票金額及
    發票日期，允無疑義。況被告於本院審理時供稱：「（你借票的目的為何？）調
    度資金」、「（你當時要調度多少資金？）七十萬元」、「（你跟丁○○借票的
    時候，你有無說要週轉多少錢？）我有跟他講七十萬元」等語，衡諸情理，倘若
    被害人丁○○係同意被告使用其支票向他人週轉現金，則在被告告知要週轉七十
    萬元時，何以未直接在支票上填載發票金額為七十萬元，顯然被害人丁○○確未
    授權或同意被告使用其支票流通以週轉現金無誤。是被告之所辯無非卸飾之詞，
    不足採信，事證明確，其犯行洵堪認定。
二、核被告所為，係犯刑法第二百零一條第一項之偽造有價證券罪。被告行使偽造有
    價證券之輕度行為，為其偽造有價證券之重度行為所吸收，不另論罪。查被告與
    被害人間為朋友關係，為調度資金而在向被害人借用之支票上偽填發票日及發票
    金額，惟已交還被害人該張支票，被害人實際上未受有何損害，此據被害人於偵
    查中指述屬實，且被告亦已與被害人達成和解，有和解書一份附於本院卷可稽，
    然本件被告所犯罪名之最低本刑為有期徒刑三年，而被告之情尚堪憫恕，在客觀
    上足以引起一般人之同情，縱科以最低之刑度猶嫌過重，爰依刑法第五十九條之
    規定減輕其刑。爰審酌被告犯罪之動機、目的、手段、其品性及智識程度、犯罪
    並未造成被害丁○○實際之損害，已與被害人達成和解，有和解書一份附於本院
    卷可按及其犯罪後之態度等一切情狀，量處如主文所示之刑。查被告前未曾受有
    期徒刑以上刑之宣告，有臺灣高等法院被告全國前案紀錄表及臺灣臺中地方法院
    檢察署刑案資料查註紀錄表各一份附卷可稽，其因一時失慮，偶罹刑典，經此刑
    之宣告，應知警惕而無再犯之虞，本院認以暫不執行其刑為適當，併予宣告緩刑
    五年，用勵自新。於票據號碼ＡＥ0000000號、發票人為鴻竣營造有限公
    司、周國璋、付款人為中華商業銀行台中分行之支票上，所偽造發票日為九十二
    年八月三十一日、發票金額為七十萬元整之部分，應依刑法第二百零五條之規定
    宣告沒收。
據上論斷，應依刑事訴訟法第二百九十九條第一項前段，刑法第二百零一條第一項、
第五十九條、第七十四條第一款、第二百零五條，罰金罰鍰提高標準條例第一條前段
，判決如主文。
中      華      民      國      九十三      年      三    月    十六    日
                                   臺灣臺中地方法院刑事第六庭
                                       審判長法  官    夏  一  
                                             法  官    鄧  敏  雄
                                             法  官    簡  源  希
右正本證明與原本無異。
如不服本判決，應於判決送達後十日內向本院提出上訴狀，上訴於臺灣高等法院臺中
分院( 須附繕本 )。
                                             書記官
中      華      民      國      九十三      年      三    月    十七    日
附錄論罪科刑法條：?
刑法第二百零一條第一項：意圖供行使之用，而偽造、變造公債票、公司股票或其他
                        有價證券者，處三年以上十年以下有期徒刑，得併科三千
                        元以下罰金。
